【裁判字號】    99,家抗,104
【裁判日期】    990831
【裁判案由】    准予處分受監護宣告人不動產
【裁判全文】
臺灣臺南地方法院民事裁定             99年度家抗字第104號
抗  告  人  乙○○
上列抗告人因聲請准予處分受監護宣告人不動產事件，對於民國
99年6月10日本院99年度監字第111號裁定提起抗告，本院裁定如
下：
      主    文
原裁定廢棄。
許可抗告人代理受監護宣告人甲○○○（女，民32年10月19日生
，身分證統一編號：Ｚ000000000號）就其所繼承被繼承人洪有道
（男，民國6年7月10日生，身分證統一編號：Ｚ000000000號，民
國98年11月5日死亡）之坐落高雄縣杉林鄉○○○段766之121地
號土地（地目建，面積246平方公尺）之遺產，依附件遺產分割
協議書辦理遺產分割。
聲請及抗告程序費用共新臺幣貳仟元由抗告人負擔。
      理    由
一、按監護人對於受監護人之財產，非為受監護人之利益，不得
    使用、代為或同意處分。監護人為下列行為，非經法院許可
    ，不生效力：(一)代理受監護人購置或處分不動產。(二)代理受
    監護人，就供其居住之建築物或其基地出租、供他人使用或
    終止租賃。監護人不得以受監護人之財產為投資。但購買公
    債、國庫券、中央銀行儲蓄券、金融債券、可轉讓定期存單
    、金融機構承兌匯票或保證商業本票，不在此限，民法第
    1101條定有明文。又上開規定，依民法第1113條之規定，準
    用於成年人之監護。
二、本件抗告人於原審聲請意旨略以：
  （一）鈞院99年度監宣字第1號民事裁定抗告人為受監護宣告
        人甲○○○之監護人。
  （二）受監護宣告人甲○○○父母死亡後，遺留高雄縣杉林鄉
        ○○○段766之121地號土地一筆，面積246平方公尺，
        甲○○○兄弟姐妹共9人，依法每人享有該筆土地1/9
        繼承權，經協議選定洪基明、洪基正兄弟為該筆土地繼
        承人，並於99年5月5日於高雄縣旗山地政事務所申請分
        割繼承登記。
  （三）高雄縣旗山地政事務所99年5月6日旗補字第000075號通
        知洪基明土地登記案件補正通知書乙份，補正事項第一
        項：「受監護宣告之人，其監護人代理受監護宣告之人
        購買或處分土地權利，應檢附法院許可之證明文件，請
        補正」等情形。
  （四）爰聲請許可抗告人即監護人自由處分受監護宣告人甲○
        ○○之土地繼承權，以利辦理地政分割繼承登記。
三、原審裁定略以：抗告人主張被繼承人洪有道所遺坐落高雄縣
    杉林鄉○○○段766之121地號土地，經全體繼承人於99年5
    月5日協議分割之結果，係由繼承人洪基正、洪基明共同取
    得一節，固據其提出遺產分割協議書為證，並經證人洪基明
    到庭證稱：「我父親洪有道過世後只遺有高雄縣杉林鄉○○
    ○段766-121地號土地一筆，我們兄弟要辦理過戶，我們要
    協議分割由我和我弟弟洪基正繼承，因為女孩子都嫁出去了
    ，且土地也太小，兄弟姊妹都有同意由我和洪基正繼承」等
    語，然依證人所述上開協議分割之考量因素，及抗告人陳稱
    前開分割係基於親情慰藉云云，均難認係為受監護宣告人甲
    ○○○之利益而處分其繼承之不動產，則抗告人聲請依前開
    遺產分割協議之內容處分受監護宣告人甲○○○之不動產，
    於法尚有未合，不應准許等語。
四、本件抗告意旨略以：
  （一）處分受監護宣告人甲○○○之土地繼承權可使受監護宣
        告人甲○○○獲得之利益如下：
        一高雄縣杉林鄉○○○段766之121地號土地原為受監護
          宣告人之父洪有道生前建置農舍及禾場之用地，可使
          其保持完整，繼續使用。
        二可避免日後子女間土地產權糾結不清。
        三可不負擔每年土地稅金。
        四受監護宣告人甲○○○原非從事農業，可減少精神負
          擔。
        五遵守兄弟姐妹間共同協議（土地由洪基明、洪基正共
          同繼承），更能獲得親情慰藉。
        六洪基正、洪基明同意以新臺幣（下同）5萬元補償宋
          洪秀娘，以取得甲○○○之應繼分，甲○○○並無損
          失。
  （二）衡諸前述理由，處分受監護宣告人甲○○○之土地繼承
        權尚符合民法第1101條規定，原審所為駁回聲請之裁定
        ，顯然於法不合，有所違誤，應予廢棄。抗告人為此提
        起抗告，請鈞院廢棄原審裁定，並准許抗告人處分受監
        護人甲○○○之土地繼承權，以維受監護宣告人甲○○
        ○之最佳利益。
五、經查：
  （一）查抗告人之母親甲○○○前經本院99年度監宣字第1號
        裁定宣告為受監護宣告之人，並選定抗告人為其監護人
        ，及指定宋荷甫為會同開具財產清冊之人，且抗告人已
        於99年5月31日與宋荷甫向本院陳報甲○○○之財產清
        冊等情，業據抗告人提出99年度監宣字第1號民事裁定
        影本及確定證明書影本各1件、戶籍謄本1件為證，並經
        本院依職權調取本院99年度監宣字第1號監護宣告事件
        卷宗核閱綦詳，堪予認定。
  （二）次查抗告人主張受監護宣告人甲○○○之父親洪有道於
        98年11月5日死亡，遺有坐落高雄縣杉林鄉○○○段766
        之121地號土地1筆，由繼承人即甲○○○兄弟姐妹共9
        人繼承，依法每人應繼分為1/9，嗣全體繼承人於99年5
        月5日協議分割，協議由繼承人洪基正、洪基明共同取
        得系爭土地等情，亦據抗告人提出除戶謄本1件、繼承
        系統表1件、土地登記第一類謄本1件、遺產分割協議書
        1件附卷可稽，亦堪採信。
  （三）又抗告人主張准許其代理受監護宣告人甲○○○依附件
        所示之遺產分割協議書分割坐落高雄縣杉林鄉○○○段
        766之121地號土地，可使該土地保持完整、繼續使用，
        避免日後子女間土地產權糾結不清，並使受監護宣告人
        甲○○○不必負擔土地稅金及減少精神負擔，亦因遵守
        手足間之共同協議更能獲得親情慰藉，且繼承人洪基正
        、洪基明亦願意以5萬元補償受監護宣告人甲○○○之
        應繼分價值，甲○○○並無損失之事實，業據抗告人提
        出遺產分割協議書1件、高雄縣政府稅捐稽徵處93年、
        94年、95年、97年地價稅繳款書影本各1件、洪基正及
        洪基明出具之補償同意書1件及印鑑證明2件為證，並經
        證人洪基明於原審證述綦詳，且經核坐落高雄縣杉林鄉
        ○○○段766之121地號土地之公告現值為295,200元，
        受監護宣告人甲○○○之應繼分價值為32,800元，洪基
        正、洪基明同意以5萬元補償取得甲○○○之應繼分，
        對甲○○○確無不利，是抗告人主張之上開事實亦堪信
        為真實。
  （四）綜上，依前揭法條規定意旨，抗告人即受監護宣告人甲
        ○○○之監護人聲請許可其代理受監護宣告人甲○○○
        就其所繼承被繼承人洪有道之坐落高雄縣杉林鄉○○○
        段766之121地號土地之遺產，依附件遺產分割協議書辦
        理遺產分割，核與受監護宣告人甲○○○之利益相符，
        抗告人之聲請依法即無不合，應予准許。原審未詳為調
        查審酌，遽予駁回抗告人之聲請，尚有未洽，抗告意旨
        指摘原裁定為不當，而聲明廢棄，為有理由，爰廢棄原
        裁定，許可抗告人代理受監護宣告人甲○○○依如附件
        之遺產分割協議書分割坐落高雄縣杉林鄉○○○段766
        之121地號土地，而裁定如主文所示。
六、據上論結，本件抗告為有理由，依非訟事件法第21條第1項
    前段、第24條第1項、第46條，民事訴訟法第492條，裁定如
    主文。
中    華    民    國    99    年    8     月    31    日
                  家事法庭    審判長法  官  李杭倫
                                    法  官  楊佳祥
                                    法  官  葉惠玲
以上正本係照原本作成。
如不服本裁定，僅得於收受本裁定正本送達後10日內，以適用法
規顯有錯誤為理由，向本院提出再抗告狀（須附繕本1份及繳納
再抗告裁判費新臺幣1000元），經本院許可後始可再抗告。
中    華    民    國    99    年    8     月    31    日
                                    書記官  謝麗首

司法院資訊處製作；財團法人民間司法改革基金會備份。
